【裁判字號】    89,上訴,1957
【裁判日期】    890930
【裁判案由】    搶奪等
【裁判全文】
臺灣高等法院刑事判決                  八十九年度上訴字第一九五七號
    上  訴  人
    即  被  告  甲○○
右上訴人，因搶奪等案件，不服臺灣台北地方法院八十八年度訴字第一四五０號，中
華民國八十九年四月二十七日第一審判決（起訴案號：臺灣台北地方法院檢察署八十
八年度偵字第四五六七號）提起上訴，本院判決如左：
    主      文
上訴駁回。
    事      實
一、甲○○受僱於吉星搬家公司擔任搬運工，於民國八十八年二月九日下午二時許，
    受吉星搬家公司負責人侯基隆之指示，與其同事林信憲、洪仁和至臺北市○○區
    ○○街七三號七樓乙○○之住所搬運廢棄家具及垃圾時，先與乙○○雙方合意搬
    運費為新臺幣（以下同）四千元，俟前開廢棄家具及垃圾陸續搬上車後，甲○○
    即在上址巧立名目向乙○○索取搬運費二萬四千元，嗣於乙○○同意支付一萬元
    搬運費，並自錢包拿取一萬元交付搬運費時，甲○○見乙○○錢包內尚有金錢，
    竟萌意圖為自己不法所有之犯意，徒手奪取乙○○錢包內之現金七千五百元，得
    手後在七樓樓梯間將其中一萬三千元交付不知情之林信憲，旋即下樓駕車逃逸。
    嗣經乙○○報警查獲。
二、案經被害人乙○○訴請臺北市政府警察局中山分局報請臺灣臺北地方法院檢察署
    檢察官偵查起訴。
    理      由
一、被告甲○○經合法傳喚，雖未到庭，惟渠於原審矢口否認有右揭犯行，辯稱：當
    時伊至被害人乙○○住所目測待搬運之物，約須三、四輛車始得搬完，約略估價
    搬運費為二萬四千元，至於一萬七千五百元乃被害人乙○○自願分三次交付予伊
    ，並未搶奪，其並返還五十元予乙○○云云。惟查：
    （一）右揭犯罪事實，非惟業據被害人乙○○於原審到庭指述：其在七樓同意支
          付被告一萬元，因其原先告知被告皮包內僅有一萬元，最多僅能支付一萬
          元，於付款時，被告因見其皮包內尚有餘款，即其明明有錢還騙他，其
          將餘款取出告知被告剩下的錢要支付予油漆工，被告即將錢抽走。被告拿
          走之後還返還五十元紙鈔稱零錢他不要，逕行離去，其即追下去等語明確
          （見原審八十九年二月二十九日訊問筆錄），並經證人林信憲、侯基隆證
          稱：吉星搬家公司與搬運工間出車乙台三．四九公噸費用為四千至五千元
          不等，公司拆帳部分（含工資）為二分之一，工資部分另向僱用人收取。
          自被害人乙○○家中所搬運之物品，其合理之搬運費為一萬元，被告僅支
          付公司四千五百元等情屬實（見偵查卷第三十六頁及第十五頁）。
    （二）次查，被告係擔任工頭，平時均由被告與客戶及吉星搬家公司處理搬家費
          用，而本案被告於收取款項後，卻於樓梯間將其中一萬三千元放置於不知
          情之林信憲口袋，且未告知原因，逕行離去等情，業據證人林信憲證述無
          訛（見偵查卷第十三頁）。按告訴人如係自願交付款項，尚無支付後即行
          追出索回之理，且被告於離去時竟與平時自行處理收款之原則不同，將不
          須支付予公司之餘款放置林信憲之口袋後，未告知共同前往搬運之同事林
          信憲、洪仁和，即獨自逕行離去，核與常情不符，故被告於原審所辯，其
          未曾搶奪云云，顯屬事後卸責之詞，尚難採信，其搶取告訴人之財物，應
          可認定。
    （三）末查，本案搬家之合理應收費用為一萬元，業據吉星搬家公司負責人侯基
      隆及共同前往搬運之林信憲證述明確，依吉星搬家公司與被告拆帳為各二
          分之一，被告亦僅支付四千五百元予吉星搬家公司，則被告搶奪之七千五
          百元，係為其不法之所有，亦可認定。縱其事後曾返還告訴人五十元紙鈔
          ，亦無卸其搶奪之罪責，本件事證明確，被告犯行洵堪認定。
二、核被告所為，係犯刑法第三百二十五條第一項搶奪罪。原審以上訴人罪證明確，
    適用刑法第三百二十五條第一項審酌被告犯罪之動機、目的、犯罪時所受之刺激
    、犯罪之手段及其品行、智識程度、與被害人之關係、犯罪所生之損害、犯罪後
    矢口否認犯行及其曾向被害人道歉之態度等一切情狀，量處有期徒刑陸月，並
    明公訴意旨另以：被告於前揭時地，嗣乙○○僅同意支付一萬元之搬運費，並欲
    從其錢包拿取一萬元交付搬運費時，見乙○○錢包內尚有金錢，竟對乙○○恐嚇
    稱「你欠揍」，使乙○○心生畏懼，致生危害於安全，因認被告另涉有恐嚇罪嫌
    云云。惟按犯罪事實應依證據認定之，無證據不得推定其犯罪事實。又不能證明
    被告犯罪者，應諭知無罪之判決，刑事訴訟法第一百五十四條、第三百零一條第
    一項分別定有明文。又事實之認定，應憑證據，如未能發現相當證據，或證據不
    足以證明，自不能以推測或擬制之方法，為裁判基礎。又告訴人之告訴，係以使
    被告受刑事訴追為目的，是其陳述是否與事實相符，仍應調查其他證據以資審認
    （最高法院四十年臺上字第八六號、五十二年臺上字第一三００號判例參照）。
    訊據被告堅決否認涉有恐嚇犯行，辯稱其當時很急，可能口氣態度不佳，但無恐
    嚇之意等語。經查，公訴人認被告涉有恐嚇犯行，無非係以告訴人乙○○之指訴
    為其論據。惟告訴人於原審審理中到庭證稱：當時被告說要二萬四千元，其稱只
    能給一萬元，被告叫其趕快給，他車子停在下面，其於數錢時，被告見其尚有餘
    款，才罵其騙他有錢還不給，說其很胡鬧，並未恐嚇，當時被告很激動，操台語
    ，其並聽不懂，被告並未稱如不給錢要對其不利等語明確（見原審八十九年二月
    二十九日訊問筆錄），則被告一時激動之言語，並未使告訴人心生畏懼，尚難以
    刑法第三百零五條恐嚇危害安全罪相繩，此外復查無其他證據證明被告另犯恐嚇
    罪嫌，此部分不能證明被告犯罪，原應為無罪之諭知，惟公訴意旨認此部分與前
    揭有罪部分有牽連犯之裁判上一罪之關係，爰不另為無罪之諭知，認事用法均無
    不合，量刑亦屬適當，上訴論旨，未附理由，僅具狀指摘原判決不當，為無理由
    ，應予駁回。
三、被告經合法傳喚，無正當理由不到庭，爰不待其陳述逕行判決。
據上論斷，應依刑事訴訟法第三百六十八條、第三百七十一條，判決如主文。
本案經檢察官李進誠到庭執行職務。
中      華      民      國    八十九    年      九      月     三十     日
                              臺灣高等法院刑事第十一庭
                                  審判長法  官  楊  照  男
                                        法  官  王  詠  寰
                                        法  官  楊  炳  禎
右正本證明與原本無異。
如不服本判決應於收受送達後十日內向本院提出上訴書狀，其未敘述上訴之理由者並
得於提起上訴後十日內向本院補提理由書（均須按他造當事人之人數附繕本）。
                                        書記官  廖  素  花
中      華      民      國    八十九    年      十      月      三      日
附錄：本案論罪科刑法條全文
刑法第三百二十五條第一項：
意圖為自己或第三人不法之所有，而搶奪他人之動產者，處六月以上五年以下有期徒
刑。


司法院資訊處製作；財團法人民間司法改革基金會備份。
